【裁判字號】    89,訴緝,137
【裁判日期】    891211
【裁判案由】    盜匪
【裁判全文】
臺灣臺北地方法院刑事判決                        八十九年度訴緝字第一三七號
    公  訴  人  臺灣臺北地方法院檢察署檢察官
    被      告  丙○○
    指定辯護人  甲○
右列被告因盜匪案件，經檢察官提起公訴（八十八年度偵字第二四０一號），甲○判
決如左：
    主      文
丙○○共同意圖為自己不法之所有，以恐嚇使人將本人之物交付，處有期徒刑柒月。
    事      實
一、丙○○與張義忠（業經甲○於民國八十九年七月十日以八十八年度訴字第一三０
    六號刑事判決判處有期徒刑八月，現由臺灣高等法院審理中）二人於八十七年十
    月三十日凌晨四時許，在臺北市○○區○○路四段一０九巷三十九號樓下前，見
    乙○○騎乘機車歸來，認其單身可欺，遂共同基於意圖為自己不法所有之犯意聯
    絡，以強行攔下乙○○所騎乘機車之不法手段，至使乙○○因此現實之危害而心
    生畏懼，欲脅迫其交付身上之財物，惟因渠等所施用之威嚇手段未達壓抑乙○○
    意思自由之程度，復因乙○○所持提包內之存摺沒有錢，口袋內之皮夾亦僅有新
    臺幣（下同）一千五百元，遂任由渠等分食其手中之檳榔，並翻閱其提包及機車
    置物箱，然因尋無財物，張義忠即以徒手反扣乙○○右手於身後之現實強暴方式
    ，逕以乙○○身上之鑰匙開啟大門，無故侵入乙○○位於臺北市○○路○段一０
    九巷三十九號之四樓住宅內（侵入住宅部分，未據告訴），乙○○雖因此心生畏
    懼，但因渠等未再對其施以強暴、脅迫，遂不加反抗，任由張義忠自屋內取走尖
    刀一支，丙○○強行取其皮夾內之一千元交與張義忠。嗣因渠等未返還該一千元
    ，乙○○始於八十七年十二月二十八日報警查獲上情。
二、案經臺北市政府警察局文山第一分局報請臺灣臺北地方法院檢察署檢察官偵查起
    訴。
    理      由
一、訊據被告丙○○固坦承有於上開時、地與被告張義忠共同取走刀子一支及借用一
    千元之情事，惟矢口否認有上開犯行，辯稱：我沒有意思要對被害人乙○○怎麼
    樣，也沒有從他口袋拿走皮夾及金錢，被害人之奶奶事後已表示要原諒我，我希
    望傳訊被害人之奶奶到庭為我作證云云。經查，右揭事實，業據被害人於警訊及
    甲○訊問時陳述明確，核與被告丙○○、張義忠於警訊中均坦承有強取被害人一
    千元及刀子一把等情相符，雖被告二人於警訊中對於是何人強押被害人、強取鑰
    匙開門進入、逕行拿取被害人身上之一千元等情均推諉於他方；惟參酌被害人於
    甲○訊問時就被告二人之身高、外型所為之描述，堪認係被告張義忠將被害人之
    右手反押於身後，強自其口袋內拿取鑰匙開啟大門，無故侵入該住宅內拿取刀子
    及由被告丙○○強行取走被害人皮夾內之一千元交與被告張義忠等情無訛，被告
    丙○○所辯，並無足採。又被害人之奶奶是否於事後表示願意原諒被告丙○○，
    ，與其上開犯行之認定尚屬無涉，且其非被害人本人，甲○因認無傳訊調查之必
    要。本件事證明確，被告丙○○犯行堪以認定，應予依法論科。
二、按恐嚇罪與強盜罪之區別，雖在程度之不同，尤應以被害人是否喪失意思自由為
    標準，最高法院十八年上字第八三八號著有判例可參。又刑法上恐嚇取財罪之「
    恐嚇」，固係指以危害通知他人，使該人主觀上生畏怖心之行為，然此危害之通
    知，並非僅限於將來，其於現時以危害相加者，亦應包括在內。因是，恐嚇之手
    段，並無限制，其以言語、文字為之者無論矣，即使出之以強暴、脅迫，倘被害
    人尚有相當之意思自由，而在社會一般通念上，猶未達於不能抗拒之程度者，仍
    屬本罪所謂「恐嚇」之範疇。至於危害通知之方法，亦無限制，無論明示之言語
    、文字、動作或暗示之危害行為，茍已足使對方理解其意思之所在，並足以影響
    其意思之決定與行動自由者均屬之。故其與強盜之區別，端在所為之強暴、脅迫
    ，其於社會一般通念上，是否足以抑制被害人之意思自由，至於不能抗拒，以為
    財物之交付為斷，倘其尚未達到此一程度，亦僅應成立恐嚇取財罪，最高法院八
    十一年臺上字第八六七號判決意旨參照。查被告丙○○與張義忠對被害人施以現
    實之脅迫、強暴、剝奪行動自由等欲取得財物之行為，被害人雖因此現時之危害
    而心生畏懼，惟因其等所施用之威嚇手段未達壓抑被害人意思自由之程度，核其
    所為，係犯刑法第三百四十六條第一項之恐嚇取財罪，公訴意旨認應依懲治盜匪
    條例第五條第一項第一款之強盜罪處斷，尚有未洽，惟起訴事實相同，爰依法變
    更起訴法條，附此敘明。又被告丙○○與張義忠共同以脅迫、強暴及剝奪行動自
    由之方式使被害人交付財物，該等行為均屬恐嚇行為之一部，自無另行成立妨害
    自由罪之餘地。被告丙○○與張義忠今具有犯意聯絡及行為分擔，均為共同正犯
    。爰審酌被告丙○○之品行、共同所施之威嚇手段、所得之財物及其犯罪後之態
    度等一切情狀，量處如主文所示之刑，以資懲儆。
據上論斷，應依刑事訴訟法第二百九十九條第一項前段、第三百條，刑法第二十八條
、第三百四十六條第一項，罰金罰鍰提高標準條例第一條前段判決如主文。
本案經檢察官陳進德到庭執行職務
中      華      民      國    八十九    年      十二    月    十一      日
                                    臺灣臺北地方法院刑事第五庭
            法  官  朱夢蘋
右正本證明與原本無異。
如不服本判決，應於判決送達後十日內向甲○提出上訴狀
                                        書記官  周小玲
中      華      民      國    八十九    年      十二    月      十九    日
附錄本案論罪科刑法條：
刑法第三百四十六條：
意圖為自己或第三人不法之所有，以恐嚇使人將本人或第三人之物交付者，處六月以
上五年以下有期徒刑，得併科一千元以下罰金。
以前項方法得財產上不法之利益或使第三人得之者，亦同
前二項之未遂犯，罰之。


司法院資訊處製作；財團法人民間司法改革基金會備份。
